臺灣高等法院高雄分院刑事判決　　　　95年度上訴字第1442號
上　訴　人　臺灣高雄地方法院檢察署檢察官
上　訴　人
即　被　告　甲○○
選任辯護人　鄭國安律師
　　　　　　吳麗珠律師
　　　　　　許瑜容律師
上列上訴人等因重傷害案件，不服臺灣高雄地方法院94年度訴字
第4286號中華民國95年6 月30日第一審判決（起訴案號：臺灣高
雄地方法院檢察署94年度偵字第22329 號），提起上訴，本院判
決如下：
    主  文
原判決撤銷。
甲○○傷害人之身體致重傷，處有期徒刑年。
    事  實
一、甲○○於民國（下同）94年8 月10日凌晨5 時許，在高雄市
    前金區○○○路50號之鋼琴酒吧2 樓內喝酒，因細故與鄰桌
    客人發生口角，即持其所有之球棒大力揮砸桌上之杯器等物
    ，該酒吧之女服務生丁○○前往勸阻，甲○○明知其瘋狂式
    的揮砸，有可能傷及週遭之人，仍基於即使砸到人亦不違反
    其本意之不確定傷害故意，而其持棒揮砸，主觀上雖無使人
    受重傷之預見，但客觀上應能預見因猛力揮砸傷人而致生重
    傷害之結果，乃其竟持續揮砸，致球棒揮打到站於其後之丁○○腹部，丁○○受傷不支倒地，此時適丁○○之男友丙○○到來欲接陳女下班，見狀前往扶持，亦遭甲○○球棒擊中
    身體多次，致丁○○受有腹內出血、脾臟破裂之傷害，經送
    醫急救而切除脾臟，丙○○則受有頭部、左肘、右背等處挫
    傷（丙○○受傷部分未據其提出告訴）。
二、案經丁○○訴由高雄市政府警察局新興分局報請臺灣高雄地
    方法院檢察署檢察官偵查起訴。
    理  由
壹、程序部分：
    按被告以外之人於審判外之言詞或書面陳述雖不符刑事訴訟
    法第159 條之1 至第159 條之4 之規定，而經當事人於審判
    程序同意作為證據，法院審酌該言詞陳述或書面陳述作成時
    之情況，認為適當者，亦得為證據。本件檢察官、辯護人、
    被告等於本院審理時，就原審引用之各項證據，含傳聞證據
    、非傳聞證據及符合傳聞法則外之證據之證據能力，均表示
    無意見，且於言詞辯論終結前，對於卷內具有傳聞性質之證
    據，並未聲明異議，本院認該具有傳聞性質之證據，並無任
    何違法取證之情形，以之作為證據使用係屬適當，自得採為
    被告犯罪事實之證據。
貳、實體部分：
一、訊據上訴人即被告甲○○對其於上開時地酒後與鄰桌發生爭
    執持球棒揮打，打到丁○○腹部，致丁○○脾臟破裂經開刀
    切除之事實，固坦承不諱，惟辯稱：當時伊已喝得很醉，因
    與鄰桌客人發生爭執，憤而持球棒揮打，被害人叫伊不要打
    ，伊以為是與伊發生爭執之對方，伊是在揮打桌上東西的時
    候不小心打到她，伊不是故意的云云。被告選任辯護人則辯
    稱：被告當時已喝得酩酊大醉，精神狀態已達耗弱之程度，
    應依刑法第19條第2 項減輕其刑，且被告當時是在揮打桌上
    器物，而不小心打到被害人，並非故意，只應負過失傷害罪
    責，而脾臟切除亦不構成重傷害云云。
二、經查：
  (一)被告於上開時地因細故與鄰桌客人發生口角，即持其所有之
    球棒揮砸桌上杯器等物，及持棒毆打告訴人丁○○之事實，
    業據證人即告訴人丁○○及其男友丙○○於警詢、檢察官偵
    查、原審及本院審理時證述綦詳不移，亦經證人即被告之朋
    友乙○○於本院審理時到庭證述屬實；而告訴人遭毆傷後，
    於同日即94年8 月10日前往阮綜合醫院急診，經醫師以超音
    波及電腦斷層顯示腹內出血、脾臟破裂，即當日進行緊急手
    術切除脾臟等情，有阮綜合醫院94年11月11日阮醫教字第09
    40000548號函附病歷資料及診斷證明書各1 份在卷可參，堪
    認被告所為因持棒揮擊，打到丁○○腹部，致丁○○脾臟破
    裂，經開刀切除之自白，核與事實相符，應堪信為真實。
  (二)被告之選任辯護人雖以被告當時已喝得酩酊大醉，不省人事
    ，已陷於精神耗弱之程度置辯；然查被告所持之球棒係其所
    有，放於車中，此情業據被告供明在卷，被告與鄰人發生爭
    執後，竟仍能到車上取其所有之球棒，再參諸證人丙○○於
    本院審理時亦證稱：被告雖喝酒很多，但沒有到爛醉如泥的
    程度，他的意識清楚等語，堪認被告當時之精神狀態尚未達
    精神耗弱之程度。證人乙○○於本院審理時證稱：被告當時
    已醉到不省人事云云，應係迴護被告之詞，不足採信，被告
    選任辯護人上開辯解，應不足取。
  (三)被告於鄰桌發生爭執後，持球棒原係欲毆擊與其發生爭執之
    鄰桌客人，因不見鄰桌客人，始憤而大力揮砸桌上器物，於
    大力揮砸器物時，可能打到酒店內之其他人，應為其所預見
    ，且即或打到其他人，亦不違反其本意，此由被告自承被害
    人叫伊不要打，伊以為是對方等語，及被害人被打倒在地後
    ，其男友丙○○上前扶持時，被告猶繼續毆打丙○○，致丙○○亦受有頭部、左肘、右背等處挫傷，有阮綜合醫院出具
    之診斷證明書在卷可參等情，即甚明灼。又被告持球棒胡亂
    猛擊，主觀上雖無會致使人重傷害之預見，但客觀上因其胡
    亂猛擊，有可能打到他人重要部位，或因用力過猛，而使人
    受重傷，應能預見，殊無可疑。
  (四)查被害人丁○○因被告持球棒毆擊腹部，致脾臟破裂，業經
    以手術摘除脾臟，已如前述。而脾臟為人體器官之一，可生
    成淋巴細胞製造抗體，產生白血球，捕捉並摧毀體內寄生物
    ，遇有緊急狀況，則釋放大量紅血球，為人體溶血與造血機
    能之重要器官，且以現今醫學技術，人體脾臟一經切除，即
    不可復得，縱不足以致命，仍將導致免疫力減低，增加特殊
    感染機率，對身體健康影響重大，從而，脾臟破裂致遭切除
    ，於健康係屬重大不治之傷害甚明（最高法院87年台上字第
    2281號、89年台上字第3263號、91年台上字第5241號、94年
    台上字第6955號判決參照）；辯護人援引實務上少數見解，
    及法務部法醫研究所88年5 月21日法醫所88文理字第0553號
    函，謂：告訴人脾臟切除，應未達重傷害之程度云云，尚不
    足採。
  (五)至證人買啟峰於原審審理時先證稱：當日被告約伊去喝酒，
    後來伊要回去休息，被告已經醉到不省人事，我在樓下發動
    車子卻等不到被告，上樓察看時才發現被告在砸店，要去拉
    他時，告訴人站在被告後面也要去搶球棒，就不小心被他打
    到即蹲在地上，伊只看到被告球棒揮到告訴人一下，不知道
    告訴人被打時是否有人去扶等語（見原審卷第120 至123 頁
    ）；又稱：伊去時直到看到告訴人倒下，就將被告拉住，旁
    邊沒有人靠近等語（見原審卷第123 頁），其對於被告毆打
    告訴人之過程所述不明確，告訴人遭被告毆打之際是否有他
    人向前攙扶或靠近，前後所述矛盾，與證人丙○○、告訴人
    上開所稱均不相符，證人買啟峰所言是否為真，即有可疑。
    況且告訴人於原審證稱：買啟峰於被告與其他客人起口角時
    ，已自酒吧二樓走下離開，直到被告打完我後，買啟峰才上
    來等語（見原審卷第124 頁），即指證人買啟峰並無親見本
    案發生前後經過，是而買啟峰上開所證不能採為對被告有利
    之證據，併此敘明。
  (六)綜上所述，足認被告所辯，係事後卸責之詞，不足採信。本
    件事證明確，被告犯行堪予認定，應依法論科。
三、核被告持球棒毆擊告訴人丁○○腹部致脾臟切除之行為，係
    犯刑法第277 條第2 項後段之普通傷害致重傷罪。
四、原審予以論罪科刑，固非無見，然查被告係犯普通傷害致重
    傷罪，已如前述，原審竟變更檢察官起訴法條，認被告所為
    ，僅係犯刑法第277 條第1 項之普通傷害罪，自有未洽。檢
    察官上訴執此指摘原判決不當，非無理由，而被告上訴指摘
    原判決量刑太重，則無理由，原判決既有可議，即屬無可維
    持，應由本院將原判決撤銷，審酌被告並無前科紀錄，因酒
    品不佳，酒後亂性一時失控而觸犯刑章，犯後頗表悔悟，竭
    力謀求賠償告訴人之損害，只因家貧無法達到告訴人要求之
    賠償數額，致和解未能成立等一切情狀，爰予科處有期徒刑
    3 年，至被告傷害告訴人所用之球棒，雖為其所有，並供其
    犯罪所用之物，然未扣案，本院僅能以屬相類似於球棒之器
    具視之，該等相類似球棒之物係用以傷害告訴人所用之物，
    形體無從特定，為免日後執行困難，故不為沒收之諭知。
據上論斷，應依刑事訴訟法第369 條第1 項前段、第364 條、第
299 條第1 項前段，刑法第277 條第2 項後段，判決如主文。
本案經檢察官許月雲到庭執行職務。
中　　華　　民　　國　　96　　年　　1 　　月　　31　　日
                  刑事第四庭    審判長法  官  蕭權閔
                                      法  官  吳進寶
                                      法  官  陳吉雄
以上正本證明與原本無異。
如不服本判決應於收受本判決後10日內向本院提出上訴書狀，其
未敘述上訴理由者，並得於提起上訴後10日內向本院補提理由書
狀（均須按他造當事人之人數附繕本）「切勿逕送上級法院」。
中　　華　　民　　國　　96　　年　　2 　　月　　1 　　日
　　　　　　　　　　　　　　　　　　　書記官  梁美姿
附錄本件判決論罪科刑法條：
刑法第277條第2項後段
（普通傷害罪）
傷害人之身體或健康者，處3 年以下有期徒刑、拘役或1 千元以
下罰金。
犯前項之罪因而致人於死者，處無期徒刑或7 年以上有期徒刑；
致重傷者，處3 年以上10年以下有期徒刑。
                                                      q
